最高法院刑事判決                              八十八年度台上字第一五三一號
    上  訴  人  甲○○
    選任辯護人  郭芳宜律師
右上訴人因傷害致人於死案件，不服台灣高等法院中華民國八十六年四月十五日第二
審更審判決（八十六年度上更(一)字第一五一號，起訴案號：台灣基隆地方法院檢察署
八十三年度偵字第二九二一、三三八九、三六七○號），提起上訴，本院判決如左：
    主  文
原判決撤銷，發回台灣高等法院。
    理  由
本件原判決認定上訴人甲○○係基隆市○○路四六巷十九號聚樂社之負責人。於民國
八十三年八月二十八日晚上，因葉光盛、劉世仁、張勝福（均已判處罪刑確定）前往
聚樂社與上訴人聊天時，張勝福提及乃母之乾兒子楊仲良於同年八月十二日失竊價值
約新台幣五百萬元之財物，經查訪之結果，認為林政德涉有嫌疑等情。上訴人即與張
勝福、葉光盛、劉世仁基於共同之犯意，謀議向林政德逼問贓物之下落。而於同年月
二十九日凌晨一時許，由張勝福開車載葉光盛、劉世仁至麗景天下警衛室前，將林政
德誘騙上車後載回上開聚樂社內，非法剝奪林政德之行動自由。並在聚樂社內，由甲
○○、張勝福逼問贓物之下落，林政德如有不從，即遭上訴人、張勝福、葉光盛、劉
世仁毆打（傷害部分未據林政德告訴）。林政德不堪凌虐，遂供出尚有一共犯陳清智
。渠等又基於剝奪他人自由之同一概括犯意，於同日下午六時許，先命林政德以電話
計邀陳清智出外見面。再由張勝福開車載劉世仁於同日晚上七、八時許，在基隆市大
華戲院附近找到陳清智。張勝福即以林政德相尋為由，誘騙陳清智隨其上車至聚樂社
後，限制陳清智之行動自由，逼問陳清智有關贓物之下落。而上訴人及張勝福、葉光
盛、劉世仁對於傷害陳清智之身體、頭、胸及背部等處，雖預見有因而致其死亡之可
能，卻仍確信尚不致因傷致死。若陳清智之回答不符渠等之意思，即由葉光盛持上訴
人所有之塑膠棒毆打其胸、背等處；劉世仁亦持葉光盛所有之電擊棒電擊其身體各處
，並腳踢陳清智，致陳清智倒地不起。張勝福及葉光盛見狀將之送往基隆長庚醫院急
救，陳清智終因受上述傷害致頭部鈍擊致大腦蜘蛛膜出血，併合多數、多處電擊傷致
心臟痙攣休克而不治死亡等情。因而撤銷第一審判決，改判仍論處上訴人共同傷害人
之身體，因而致人於死罪刑。固非無見。
惟查，(一)按刑法第二百七十七條第二項傷害致人於死罪，係因犯傷害罪致發生不預期
之死亡結果而加重其刑之規定，為加重結果犯。依照同法第十七條之規定，此須以客
觀上行為人應能預見結果之發生，但行為人主觀上並不預見該結果發生為要件。若行
為人主觀上本有致死被害人之決心，或預見被害人必致死亡，而其死亡結果之發生與
其本意並不違背者，則應論以故意殺人之罪。原判決事實欄記載上訴人與張勝福、葉
光盛、劉世仁對於傷害陳清智之身體、頭、胸、及背部等處，「雖預見有因而致其死
亡之可能，卻仍確信尚不致因傷致死（見原判決第二頁第七至八行）」，而分持塑膠
棒及電擊棒毆擊陳清智等情，係認定上訴人等行為時「已預見」有因而致陳清智死亡
之可能，倘屬無誤，則應審究者為上訴人等是否基於殺人之犯意為之﹖惟原判決認定
上訴人等「確信尚不致因傷致死」一節，又未明其所憑之證據其認定之理由，亦未
說明上訴人確無殺人故意之理由，自嫌理由不備。(二)、上訴人於原審前審請求傳訊證
人溫永港為證，並經該法院傳證，載明筆錄（見八十四年度上訴字第五八二一號卷第
六十四頁），此證據究竟可否採信，原判決並未說明；另共同正犯劉世仁、葉光盛亦
於原審證述，上訴人並未毆打死者陳清智，或上訴人根本不在場各云云（見同上卷第
四十二至四十六頁），此等有利於上訴人之證詞，如何不足採信，亦未予論述，均嫌
理由不備之違誤。上訴人上訴意旨，指摘原判決不當，非無理由，應認仍有撤銷發回
更審之原因。
據上論結，應依刑事訴訟法第三百九十七條、第四百零一條，判決如主文。
中      華      民      國    八十八    年      三      月    三十一    日
                              最高法院刑事第九庭
                                  審判長法官  吳  雄  銘
                                        法官  羅  一  宇
                                        法官  池  啟  明
                                        法官  石  木  欽
                                        法官  王  憲  義
      右正本證明與原本無異
                                              書  記  官
中      華      民      國    八十八    年      四      月      二      日
